臺灣高等法院高雄分院刑事判決
111年度上訴字第15號
上  訴  人  
即  被  告  林智為


選任辯護人  趙禹任律師(法扶律師)
上列上訴人因毒品危害防制條例等案件，不服臺灣高雄地方法院
110年度訴字第222號，中華民國110年10月27日第一審判決（起
訴案號：臺灣高雄地方檢察署109年度偵字第8011號），提起上
訴，本院判決如下：
    主  文
上訴駁回。
    事  實
一、甲○○明知甲基安非他命係毒品危害防制條例第2 條第2 項第
    2 款列管之第二級毒品，依法不得持有、販賣，竟意圖營利
    基於販賣第二級毒品之犯意，分別以附表一犯罪經過欄所示
    方式，販賣第二級毒品甲基安非他命予林武吉。
二、甲○○基於未經許可持有具有殺傷力之改造手槍、子彈之犯意
    ，於民國109 年3 月間之某日，在高雄市某不詳地點，向真
    實姓名年籍不詳綽號「小宇」之成年人購得如附表二編號一
    、二所示槍、彈後，將之藏放於高雄市○○區○○路00巷00號內
    ，以此方式持有前述槍、彈至109 年4 月8 日13時15分為警
    查獲止。
三、案經高雄市政府警察局三民第二分局報告臺灣高雄地方檢察
    署檢察官偵查起訴。
    理  由
一、被告甲○○對原判決附表一編號一、二所示販賣第二級毒品部
    分僅就科刑部分提起上訴，對原判決附表一編號三所示非法
    持有槍、彈部分聲明全部上訴。
二、被告甲○○如事實一所示販賣第二級毒品犯行，業據其坦承在
    卷（偵卷第158-159 頁；原審卷第323 頁），核與證人（即
    購毒者）林武吉於偵訊中證述內容相符（偵卷第17-19頁）
    ，並有監視器錄影畫面翻拍照片在卷可稽（警卷第8-14、34
    -40 頁；偵卷第163-166 頁），足認被告甲○○前述任意性自
    白與事實相符。被告甲○○前述販賣第二級毒品犯行事證明確
    ，應依法論科。
三、訊據被告甲○○固坦承持有附表二編號一、二所示手槍及具殺
    傷力之子彈等事實，惟矢口否認有何持有具殺傷力之改造手
    槍犯行，辯稱：附表二編號一、二所示槍、彈，是同時向綽
    號「小宇」之成年人一起購入，但不知附表二編號一所示手
    槍具有殺傷力，購入時係作為裝飾之鑰匙圈使用，且該改造
    手槍未以試射法鑑定，無從確定是否具有殺傷力云云。
四、經查：
（一）被告甲○○於109 年3 月間之某日，在高雄市某不詳地點，
      向真實姓名年籍不詳綽號「小宇」之成年人購得如附表二
      編號一、二所示槍、彈，並將之藏放於高雄市○○區○○路00
      巷00號內，迄109 年4 月8 日13時15分為警查獲止，且知
      悉附表二編號二所示子彈具有殺傷力等情，業據被告甲○○
      坦承在卷（原審卷第77、360-361 頁），並有原審法院就
      員警搜索過程錄影光碟實施勘驗之勘驗筆錄、內政部警政
      署刑事警察局109 年6 月22日刑鑑字第1090048284號鑑定
      書、110 年6 月15日刑鑑字第1100041278號函在卷可稽（
      偵卷第191-196 頁；原審卷第239 、269-287 頁）。此部
      分事實，堪信為真正。
（二）前述改造手槍具有殺傷力，本院說明如下：
    1.按槍枝是否有殺傷力之鑑定，並非以動能測試法（即實際
      試射）為唯一之鑑驗方法，如依檢視法、性能檢驗法，經
      實際操作檢測，認該槍枝結構完整，且擊發功能正常，可
      用於擊發適用之子彈，亦得為具殺傷力之研判，除非其鑑
      定有顯然未盡確實或欠缺完備情事，尚不得以未經實彈射
      擊鑑測，遽認其鑑定結果不可採信（最高法院109 年度台
      上字第1933號刑事判決參照）。
    2.前述改造手槍，經具槍枝殺傷力鑑定專業之內政部警政署
      刑事警察局，依檢視法、性能檢驗法實際操作檢測，認該
      手槍係非制式手搶，由仿轉輪手槍外型製造之槍枝，組裝
      已貫通之金屬槍管、金屬轉輪彈倉而成，擊發功能正常，
      可供擊發適用子彈使用，認具殺傷力，有內政部警政署刑
      事警察局109 年6 月22日刑鑑字第1090048284號鑑定書在
      卷可稽（偵卷第191-196 頁）。觀諸前述鑑定書記載之鑑
      定過程，並無鑑定顯然未盡確實或欠缺完備之情事。揆諸
      前述判決意旨，自難僅以前述改造手槍未經實彈射擊鑑測
      為由，遽認其鑑定結果不可採信。附表二編號一所示改造
      手槍之擊發功能正常、可供擊發適用子彈而具殺傷力一情
      ，應堪認定。被告請求再將前述改造手槍以實射法鑑定，
      本院認事證已明，無再鑑定之必要。
（三）被告甲○○知悉前述改造手槍具有殺傷力，理由如下：
    1.附表二編號一、二所示槍、彈，係由被告甲○○同時向綽號
      「小宇」之成年人購入而持有，附表二編號二所示子彈經
      鑑定具有殺傷力，且被告甲○○知悉附表二編號二所示子彈
      具有殺傷力等情，業據被告甲○○供述明確，核與證人即同
      案被告吳素芳於偵訊時證述：附表二編號一、二所示槍、
      彈均為被告甲○○所有等語相符（偵卷第32頁），並經原審
      法院勘驗員警於搜索過程中攝錄之影音檔案確認無誤（原
      審卷第269-281 頁），復有內政部警政署刑事警察局109 
      年6 月22日刑鑑字第1090048284號鑑定書、110 年6 月15
      日刑鑑字第1100041278號函在卷可佐（偵卷第191-196 頁
      ；原審卷第239 頁），堪予採信。衡諸常情，前述改造手
      槍係與具有殺傷力之非制式子彈一同購入。且被告甲○○於
      原審自承購入時知悉前述非制式子彈具有殺傷力一情，又
      被告甲○○自稱當時月薪約新臺幣（下同）6、7萬元，有未
      成年子女1 名及高齡之母親需其扶養之家庭經濟狀況，以
      及其自承購入附表二編號一至三所示槍、彈所需費用為25
      ,000元等語（原審卷第360 頁）。對被告甲○○而言，其購
      入上開槍、彈並非小額開銷，若僅供鑰匙圈使用，顯然違
      反常情，被告應係知悉前述改造手槍具有擊發前述非制式
      子彈之性能。被告營無以25,000元之代價同時購入而持有
      具殺傷力之子彈及不能擊發子彈不具殺傷力之手槍之可能
      。因此，被告甲○○於購入時，主觀上知悉前述改造手槍具
      有殺傷力，應堪認定。
    2.前述改造手槍遭員警於實施搜索過程中查獲時，係與被告
      甲○○持有之第一級毒品海洛因、第二級毒品安非他命等違
      禁物一同存放於藍色絨布袋內，而存放前述違禁物之藍色
      絨布袋外觀不透明，無法由外部察知藍色絨布袋內存放何
      物一節，業據原審法院勘驗員警於搜索過程中以密錄器攝
      錄之影音檔案確認無誤（原審卷第269-281 頁），並有高
      雄市政府警察局三民第二分局搜索扣押筆錄、扣押物品目
      錄表（警卷第42-45 頁）在卷可佐。而被告甲○○知悉前述
      子彈、第一級毒品海洛因、第二級毒品安非他命均係違禁
      物一情，亦據被告甲○○自承在卷（原審卷第362 頁），足
      認被告甲○○係為規避執法人員查緝，始將該等違禁物品一
      起存放於外觀不易遭人察覺之藍色絨布袋內。另由被告甲
      ○○將前述改造手槍與上開子彈、毒品等違禁物共同藏放一
      處以觀，益徵被告甲○○就前述改造手槍具有殺傷力而同屬
      違禁物品乙情，知之甚明。從而，被告甲○○於持有前述改
      造手槍時，主觀上知悉該改造手槍具有殺傷力，堪以認定
      。
    3.被告甲○○雖辯稱：前述改造手槍是作為鑰匙圈使用，不知
      其具有殺傷力云云。然被告甲○○於審理中供述：本案員警
      實施搜索時，我僅有一付鑰匙、一個鑰匙圈等語（原審卷
      第363 頁）。準此，若前述改造手槍於員警查獲時，確如
      被告甲○○所辯係供作為鑰匙圈使用，自應於員警查獲時勾
      串有被告甲○○之鑰匙。惟前述改造手槍經員警實施搜索查
      獲時，其把手下方雖有勾串鑰匙所用之金屬圓環，但並未
      勾串任何鑰匙乙節，業據證人即到場實施搜索之警員洪兆
      哲於原審審理中證述在卷（原審卷第327 頁），並有前述
      勘驗筆錄檢附之截圖在卷可參（原審卷第277 頁）。前述
      改造手槍於員警查獲時之狀況，顯與被告甲○○所述係將前
      述改造手槍作為當時唯一使用之鑰匙圈之情形不符。此外
      ，前述改造手槍於員警查獲時，係與上開子彈、毒品等違
      禁物共同藏放於前述藍色絨布袋內，如被告甲○○係將前述
      改造手槍作為鑰匙圈使用，且依其所述當時僅有一付鑰匙
      、一個鑰匙圈，則其於每次取用鑰匙時，均須翻找藏放上
      開子彈、毒品等違禁物之藍色絨布袋，極為不便，顯與常
      情相悖。被告甲○○上開辯解，核屬事後卸責之詞，不足採
      信。
（四）綜上，前述改造手槍具有殺傷力，且被告甲○○於持有前述
      改造手槍時，亦知悉該手槍具有殺傷力等情，均堪認定。
      被告甲○○如事實二所示持有具有殺傷力之槍、彈犯行事證
      明確，應依法論科。
五、論罪：
（一）新舊法比較：
      按行為後法律有變更者，適用行為時之法律。但行為後之
      法律有利於行為人者，適用最有利於行為人之法律，刑法
      第2 條第1 項定有明文。經查：
    1.被告甲○○如事實一所示販賣第二級毒品行為後，毒品危害
      防制條例第4 條第2 項、第17條第2 項於109 年1 月15日
      修正公布，並自109 年7 月15日生效施行。修正後毒品危
      害防制條例第4 條第2 項將法定刑提高，同條例第17條第
      2 項則將減刑要件修正為較嚴格之「於偵查及歷次審判中
      均自白」，經比較新舊法之結果，修正後規定未較有利於
      被告甲○○，應適用修正前之毒品危害防制條例第4 條第2 
      項、第17條第2 項之規定處斷。
    2.被告甲○○如事實二所示未經許可持有具殺傷力改造手槍之
      行為，係於員警於109 年4 月8 日查獲時終了，於其行為
      後，槍砲彈藥刀械管制條例第4 條第1 項第1 款、第7條
      第4 項、第8 條第4 項，已於109 年6 月10日修正公布，
      並於同年6 月12日施行。被告甲○○未經許可持有具殺傷力
      改造手槍之行為，依修正後之槍砲彈藥刀械管制條例規定
      ，應依該條例第7 條第4 項規定處罰，較修正前所依同條
      例第8 條第4 項規定為重，未較有利於被告甲○○，是應適
      用被告甲○○行為時即修正前槍砲彈藥刀械管制條例第8 條
      第4 項規定論處。
（二）核被告甲○○如事實一所為，均係犯修正前毒品危害防制條
      例第4 條第2 項之販賣第二級毒品罪，其販賣前持有第二
      級毒品之低度行為，應為販賣之高度行為吸收，不另論罪
      ；如事實二所為，則係犯修正前槍砲彈藥刀械管制條例第
      8 條第4 項之未經許可持有可發射子彈具有殺傷力之改造
      手槍、槍砲彈藥刀械管制條例第12條第4 項之未經許可持
      有具有殺傷力之子彈罪。
（三）被告甲○○於購入附表二編號一、二所示槍、彈後，持有該
      槍、彈至本案員警查獲時之行為，均屬繼續犯性質之實質
      上一罪關係，各應以一罪論。又被告甲○○前述單一繼續持
      有行為同時觸犯未經許可持有可發射子彈具有殺傷力之改
      造手槍罪、未經許可持有具有殺傷力之子彈罪，為想像競
      合犯，應從一重之未經許可持有可發射子彈具有殺傷力之
      改造手槍罪處斷。至被告甲○○如事實一所為2 次販賣第二
      級毒品犯行及前述事實二所示未經許可持有具有殺傷力之
      改造手槍犯行，犯罪之時間、地點不同、方法各異，顯係
      基於各別犯意所為，應予分論併罰。
六、刑之加重、減輕：
（一）被告甲○○前述販賣第二級毒品犯行，業於偵、審中自白，
      符合修正前毒品危害防制條例第17條第2 項規定，依法減
      輕其刑。
（二）被告甲○○於109 年5 月29日警詢、偵訊中供出其毒品來源
      為洪志勇，員警依其供述查獲洪志勇販賣毒品之犯行，並
      移送臺灣高雄地方檢察署偵辦一情，有高雄市政府警察局
      三民第二分局110 年4 月30日高市警三二分偵字第110715
      67600 號函在卷可佐（院卷第115 頁），符合毒品危害防
      制條例第17條第1 項規定，依法減輕其刑。
（三）被告甲○○前述販賣第二級毒品犯行，同時有前述多數減輕
      事由，爰依刑法第70條、第71條第2 項，由少至多遞減之
      。
（四）被告甲○○前述販賣第二級毒品犯行，經依法遞減後，處斷
      刑之下限為有期徒刑1 年2 月，難認有情輕法重之情形。
      至被告甲○○前述未經許可持有可發射子彈具有殺傷力之改
      造手槍犯行，亦無情堪憫恕之處，均無刑法第59條規定之
      適用。
七、原審認被告甲○○罪證明確，並審酌被告甲○○明知第二級毒品
    甲基安非他命及附表二編號一、二所示具殺傷力之槍、彈均
    為法律禁止之違禁物，猶無視前述毒品對於人體健康之危害
    ，為圖私利而販賣他人，亦漠視前述槍、彈對於他人生命、
    身體之危險，及對整體社會治安之影響，未經許可而購入持
    有，所為均不足取。被告甲○○就本案販賣第二級毒品犯行，
    犯後已坦承犯行，並積極協助執法人員查獲其毒品來源，堪
    認已有悔悟之意；然就持有具殺傷力之改造手槍部分，則飾
    詞否認，難認有何改過之心。復考量被告甲○○於本案之犯罪
    情節、販賣毒品次數為2 次、毒品交易對象同一、販賣數量
    及所獲利益不多、持有槍彈之數量不多、持有槍彈之期間並
    非甚久等因素，兼衡被告甲○○之智識程度、家庭經濟狀況等
    一切情狀，就被告甲○○所犯販賣第二級毒品罪2罪部分各量
    處有期徒刑1年4月，就被告甲○○所犯非法持有具殺傷力之改
    造手槍罪部分量處有期徒刑4年併科罰金6萬元，及諭知罰金
    如易服勞役之折算標準，並就有期徒刑部分定其應執行有期
    徒刑5年4月。復敘明被告甲○○持有扣案如附表二編號一所示
    之非制式手槍，為違禁物，不問屬於犯罪行為人與否，應依
    刑法第38條第1 項規定宣告沒收(於非法持有手槍罪名下)；
    扣案附表二編號二所示子彈，業經試射擊發而裂解，已不具
    殺傷力；附表二編號三所示子彈，經鑑定不具殺傷力，均非
    違禁物；至其餘扣案物品，則無證據足認與被告甲○○本案犯
    罪相關，均不予宣告沒收(被告甲○○所犯販賣第二級毒品罪
    沒收部分，因未經上訴，本院不予論述)。
八、本院審理後，認原判決認事用法，核無不合，量刑亦屬允當
    。被告甲○○上訴意旨否認犯非法持有具殺傷力之改造手槍罪
    ，並指摘原判決2次販賣第二級毒品量刑暨定執行刑過重，
    均為無理由，應予駁回。
九、原判決關於同案被告吳素芳部分，未經上訴，已經原審法院
    判決無罪確定，本院自不予論述。
據上論結，應依刑事訴訟法第368條，判決如主文。
本案經檢察官王朝弘提起公訴，檢察官孫小玲到庭執行職務。
中　　華　　民　　國　　111 　年　　4 　　月　　26　　日
                  刑事第二庭    審判長法  官  孫強
                                      法  官  鄭詠仁
                                      法  官  范惠瑩
以上正本證明與原本無異。
如不服本判決應於收受本判決後20日內向本院提出上訴書狀，其
未敘述上訴理由者，並得於提起上訴後20日內向本院補提理由書
狀（均須按他造當事人之人數附繕本）「切勿逕送上級法院」。
中　　華　　民　　國　　111 　年　　4 　　月　　26　　日
                                      書記官  王居珉
附錄本判決論罪科刑法條：
修正前槍砲彈藥刀械管制條例第8 條第4 項
未經許可，持有、寄藏或意圖販賣而陳列第一項所列槍枝者，處
三年以上十年以下有期徒刑，併科新臺幣七百萬元以下罰金。
槍砲彈藥刀械管制條例第12條第4 項
未經許可，持有、寄藏或意圖販賣而陳列子彈者，處五年以下有
期徒刑，併科新臺幣三百萬元以下罰金。
修正前毒品危害防制條例第4條第2項
製造、運輸、販賣第二級毒品者，處無期徒刑或七年以上有期徒
刑，得併科新臺幣一千萬元以下罰金。